ACORDAO-COMPLETO-2375864

ACÓRDÃO 9542/2019 ATA 34/2019 - SEGUNDA CÂMARA

VISTOS, relatados e discutidos estes autos que cuidam de tomada de contas especial instaurada pelo Ministério do Turismo, em desfavor do Sr. Yuri Alexey Vieira Bastos Jorge, titular da Secretaria de Estado de Desenvolvimento do Turismo – SEDTUR de Mato Grosso, em razão da impugnação total das despesas realizadas quanto aos recursos repassados por força do Convênio 1567/2008 (Siconv 702147/2008) , que teve por objeto a realização do evento “Cáceres Folia 2009”.
ACORDAM os Ministros do Tribunal de Contas da União, reunidos em Sessão da Segunda Câmara, diante das razões expostas pelo Relator, em:
9.1 considerar revel, para todos os efeitos, o Sr. Yuri Alexey Vieira Bastos Jorge (CPF XXX.824.921-XX) , dando-se prosseguimento ao processo, nos termos do art. 12, § 3º, da Lei 8.443/1992 c/c o art. 202, § 8º, do RI/TCU;
9.2. com fundamento nos arts. 1º, inciso I, 16, inciso III, alíneas ‘b’ e ‘c’, da Lei 8.443/1992 c/c os arts. 19, caput, e 23, inciso III, da mesma lei, e com arts. 1º, inciso I, 209, incisos II e III, 210 e 214, inciso III, do Regimento Interno do TCU, julgar irregulares as contas do Sr. Yuri Alexey Vieira Bastos Jorge (CPF XXX.824.921-XX) , condenando-o ao pagamento da quantia a seguir especificada, com a fixação do prazo de quinze dias, a contar da notificação, para comprovar, perante este Tribunal (art. 214, inciso III, alínea ‘a’, do Regimento Interno) , o recolhimento da dívida aos cofres do Tesouro Nacional, atualizadas monetariamente e acrescidas dos juros de mora, calculados a partir das datas discriminadas até a data do recolhimento, e com o abatimento de valores acaso já satisfeitos, na forma prevista na legislação em vigor;
	VALOR ORIGINAL (R$) 
	DATA DA OCORRÊNCIA

	Débito      269.730,00 
	9/6/2009

	Crédito      33.462,65
	22/10/2009

9.3. aplicar ao Sr. Yuri Alexey Vieira Bastos Jorge (CPF XXX.824.921-XX) , a multa prevista no art. 57 da Lei 8.443/1992 c/c o art. 267 do Regimento Interno, no valor de R$ 20.000,00 (vinte mil reais) , fixando o prazo de quinze dias, a contar da notificação, para comprovar, perante este Tribunal (art. 214, inciso III, alínea ‘a’, do Regimento Interno) , o recolhimento da dívida aos cofres do Tesouro Nacional, atualizada monetariamente desde a data do presente acórdão até a do efetivo recolhimento, se for paga após o vencimento, na forma da legislação em vigor;	
9.4. autorizar, desde logo, nos termos do art. 28, inciso II, da Lei 8.443/1992 c/c o art. 219, inciso II, do RI/TCU, a cobrança judicial das dívidas caso não atendidas as notificações;
9.5. autorizar, desde logo, com fundamento no art. 26, da Lei 8.443/1992 c/c o art. 217, do Regimento Interno do TCU, caso seja do interesse do Sr. Yuri Alexey Vieira Bastos Jorge (CPF XXX.824.921-XX) , o parcelamento da dívida em até 36 parcelas, incidindo, sobre cada uma, os encargos legais devidos, sem prejuízo de alertá-lo de que, caso opte por essa forma de pagamento, a falta de comprovação do recolhimento de qualquer parcela implicará o vencimento antecipado do saldo devedor, nos termos do art. 26, parágrafo único, e 59, da Lei 8.443/1992 c/c o art. 217, § 2º, do Regimento Interno do TCU;
9.6. encaminhar cópia da presente deliberação, bem como do relatório e do voto que a fundamentarem, ao Procurador-Chefe da Procuradoria da República em Mato Grosso, nos termos do § 3º do art. 16 da Lei 8.443/1992 c/c o § 7º do art. 209 do Regimento Interno do TCU, para adoção das medidas cabíveis; e comunicar-lhe que o relatório e o voto que a fundamentam podem ser acessados por meio do endereço eletrônico www.tcu.gov.br/acordaos;
9.7. encaminhar cópia da presente deliberação, bem como do relatório e do voto que a fundamentarem, ao Sr. Yuri Alexey Vieira Bastos Jorge e à Secretaria de Estado de Desenvolvimento do Turismo – SEDTUR de Mato Grosso, e comunicar-lhes que o relatório e o voto que a fundamentam podem ser acessados por meio do endereço eletrônico www.tcu.gov.br/acordaos.

Tomada de contas especial em razão da impugnação total das despesas realizadas quanto aos recursos repassados ao convênio que teve por objeto a realização da festividade Cáceres Folia 2009.

Segunda Câmara

Ministério do Turismo; Secretaria de Estado de Desenvolvimento do Turismo - SEDTUR de Mato Grosso (MT).

3. Interessados/Responsáveis:
3.1. Interessado: Ministério do Turismo (vinculador) (05.457.283/0001-19)
3.2. Responsável: Yuri Alexey Vieira Bastos Jorge (XXX.824.921-XX).

13.1. Ministros presentes: Augusto Nardes (na Presidência), Aroldo Cedraz e Raimundo Carreiro (Relator).
13.2. Ministro-Substituto convocado: Weder de Oliveira.
13.3. Ministro-Substituto presente: André Luís de Carvalho.

RAIMUNDO CARREIRO

Transcrevo a seguir, nos termos do art. 1º, § 3º, inciso I, da Lei nº 8.443/92, a instrução lavrada no âmbito da Secretaria de Controle Externo de Tomada de Contas Especial (peça 12) , cujas conclusões contaram com a anuência do corpo diretivo daquela unidade técnica (peças 13 e 14) , bem como do MP/TCU, representado pelo Subprocurador-Geral Paulo Soares Bugarin (peça 15) .
“INTRODUÇÃO
	Cuidam os autos de tomada de contas especial instaurada pelo Ministério do Turismo, em desfavor do Sr. Yuri Alexey Vieira Bastos Jorge (CPF XXX.824.921-XX) , secretário da Secretaria de Estado de Desenvolvimento do Turismo – SEDTUR de Mato Grosso, em razão da impugnação total das despesas realizadas quanto aos recursos repassados à Secretaria de Estado de Desenvolvimento do Turismo – SEDTUR de Mato Grosso por força do Convênio 1567/2008, Siconv 702147/2008, celebrado com o Ministério do Turismo, que teve por objeto a realização da festividade “Cáceres Folia 2009”, realizada no período de 20 a 24 de fevereiro de 2009.
HISTÓRICO 
2.	Conforme disposto na cláusula quinta do termo de convênio foram previstos R$ 299.700,00 para a execução do objeto, dos quais R$ 269.730,00 seriam repassados pelo concedente e R$ 29.970,00 corresponderiam à contrapartida do convenente (peça 1, p. 26) . 
3.	Os recursos federais foram repassados em parcela única, mediante a ordem bancária 09OB800685, no valor total previsto, emitida em 9/6/2009 (peça 1, p.44) .
4.	O ajuste tinha vigência inicial no período de 29/12/2008 (data de assinatura do Convênio) a 31/3/2009, mas foi prorrogada “de ofício” para 1/7/2009 e previa a apresentação da prestação de contas até trinta dias após o fim da vigência, conforme cláusula décima segunda do termo do ajuste.
Fase Interna da TCE
5.	O Ministério do Turismo informou que não houve fiscalização in loco do referido convênio. Após diversas análises e reanálises efetuadas pelo Ministério do Turismo, restaram não sanadas as seguintes irregularidades (Nota Técnica de Reanálise 1146/2013, peça 1, p. 246-248) :
	a) glosa das despesas com Anúncio em TV, Inserções em Rádio, Material Promocional (Cartaz) e Banheiros Químicos; 
	b) não foram atendidos os requisitos mínimos para satisfazerem as ressalvas anteriores, no tocante à Realização do Evento; Apresentações artísticas musicais, e Itens de Infraestrutura (Iluminação, Sonorização e Fechamento de metalão) ; 
	c) não foram aceitas as declarações do convenente quanto à realização do evento, exibição do vídeo institucional e sobre a gratuidade ou não do evento, visto que foram encaminhadas cópias, que não foram consideradas.
6.	Os Secretários de Estado de Desenvolvimento Econômico e de Administração Sistêmica de Mato Grosso informaram ao Ministério do Turismo que notificaram formalmente o responsável, Sr. Yuri Alexey Vieira Bastos Jorge acerca da reprovação, por parte do Ministério, da prestação de contas do referido convênio (peça 1, p. 254-255) .
7.	Não há nos autos manifestação do responsável acerca da reprovação da prestação de contas.
8.	Em 8/7/2016, a Coordenadora Geral de Convênios do Ministério do Turismo, considerando a prestação de contas ter sido reprovada, propôs a instauração do devido procedimento de TCE – Despacho de Instauração de TCE (peça 1, p. 5-6) .
9.	O Relatório do Tomador de Contas Especial 178/2016 (peça 1, p. 271-275) , de 26/9/2016, concluiu pela responsabilização de Yuri Alexey Vieira Bastos Jorge (CPF XXX.824.921-XX) , como gestor dos recursos do convênio no cargo de Secretário da Secretaria de Estado de Desenvolvimento do Turismo – SEDTUR de Mato Grosso. O débito apurado foi de R$ 269.730,00, cuja atualização em 26/9/2016 atingiu R$ 509.761,58. A inscrição em conta de responsabilidade, no SIAFI, foi efetuada mediante a Nota de Lançamento de Sistema 2016NS000010, de 14/10/2016 (peça 1, p. 279) .
10.	Em 18/5/2017, a Secretaria de Controle Interno do Ministério da Transparência e Controladoria-Geral da União emitiu o Relatório de Auditoria 519/2017, concluindo pela responsabilização de Yuri Alexey Vieira Bastos Jorge (peça 1, p. 284-286) . O certificado de auditoria e o parecer do dirigente do órgão de controle interno concluíram pela irregularidade das presentes contas (peça 1, p. 287-288) . 
11.	Em 29/6/2017, o Ministro de Estado do Turismo atestou haver tomado conhecimento das conclusões contidas no relatório e certificado de auditoria, bem como o parecer conclusivo do dirigente do órgão de controle interno manifestando-se pela irregularidade das contas e determinou o encaminhamento do processo ao Tribunal de Contas da União (peça 1, p. 292) .
Fase Externa da TCE
12.	Remetida ao TCU pelo Ministério do Turismo, a presente tomada de contas especial foi autuada, em 5/7/2017, sob o nº TC Processo 018.167/2017-9.
13.	A primeira instrução levada à efeito pela Secex-TCE (peça 2) , concluiu estarem satisfeitos os pressupostos de procedibilidade da IN TCU 71/2012, uma vez que não houve o transcurso de mais de dez anos desde o fato gerador sem que tenha havido a notificação do responsável pela autoridade administrativa federal competente, bem como o valor atualizado do débito em 1/1/2017 supera o mínimo estabelecido de R$ 100.000,00. Também, que não foram encontrados débitos imputáveis aos responsáveis em outros processos em tramitação no Tribunal.
14.	Dessa forma, concluiu a instrução inicial, por fim, que foi possível, na forma dos arts. 10, § 1º, e 12, incisos I e II, da Lei 8.443/1992 c/c o art. 202, incisos I e II, do RI/TCU, definir a responsabilidade do Sr. Yuri Alexey Vieira Bastos Jorge (CPF XXX.824.921-XX) , e quantificar adequadamente o débito a ele atribuído, propondo, assim, a citação do responsável, posicionamento esse que teve a concordância do diretor imediato e do titular da unidade técnica (peças 3 e 4) . 
15.	Submetida à apreciação do relator, a citação foi autorizada conforme despacho do Ministro José Múcio Monteiro, em 21/12/2018 (peça 5) .
EXAME TÉCNICO
Irregularidades Causadoras do Dano
16.	O responsável Yuri Alexey Vieira Bastos Jorge (CPF XXX.824.921-XX) foi citado em decorrência da seguinte irregularidade:
16.1	a.1) Irregularidade: impugnação total das despesas do Convênio 1567/2008, Siconv 702147/2008, celebrado entre a Secretaria de Estado do Desenvolvimento do Turismo - SEDTUR de Mato Grosso com o Ministério do Turismo, que teve por objeto a realização da festividade “Cáceres Folia 2009”, realizada no período de 20 a 24 de fevereiro de 2009;
	a.2) Conduta: não comprovação das despesas com Anúncio em TV, Inserções em Rádio, Material Promocional (Cartaz) e Banheiros Químicos; não atendidos aos requisitos mínimos para comprovarem as despesas no tocante à Realização do Evento; Apresentações artísticas musicais, e Itens de Infraestrutura (Iluminação, Sonorização e Fechamento de metalão) ; não apresentar declarações originais do convenente quanto à realização do evento, exibição do vídeo institucional e sobre a gratuidade ou não do evento, visto que foram encaminhadas cópias, que não foram consideradas;
	a.3) Dispositivos violados: Constituição Federal, art. 70, parágrafo único; Lei 8.443/1992, art. 8º.; Decreto 93.872/1986, arts. 66 e 145; IN/STN 01/97, art. 28; Convênio MTur/SEDTUR/GOV.MT/No. 702147/2008, Cláusula Terceira, Inciso II;
	a.4) Evidências: Nota Técnica de Reanálise 1146/2013 (peça 1, p. 247-248) ;
	Valor histórico: R$ 269.730,00.
Citação do Responsável
17.	Em cumprimento ao despacho do Ministro Relator determinando a citação do responsável, foram expedidos os seguintes ofícios:
	a) Ofício 3620/2018-TCU/Secex-TCE, de 26/12/2018, citando o Sr. Yuri Alexey Vieira Bastos Jorge (CPF XXX.824.921-XX) , no endereço Avenida Filinto Muller, n. 1243 – Edifício Paul Cezanne – Quilombo – 78.043-409 – Cuiabá – MT (peça 7) . O AR retornou indicando a entrega da correspondência em 7/1/2019 (peça 8) ;
	b) Ofício 1584/2019-TCU/Secex-TCE, de 10/4/2019, citando o Sr. Yuri Alexey Vieira Bastos Jorge (CPF XXX.824.921-XX) , no endereço Avenida Filinto Muller, n. 1243 – Edifício Paul Cezanne, Apto. 1201 – Quilombo – 78.043-409 – Cuiabá – MT (peça 10) . O AR retornou indicando a entrega da correspondência em 24/4/2019 (peça 11) . Ressalte-se que esse endereço é o atual constante da base da Receita Federal, conforme resultado de pesquisa acostada à peça 6.
171..	Houve apenas uma reexpedição do ofício original em razão do primeiro ter sido enviado por VPOST e no qual houve a supressão do número do apartamento do responsável, conforme Termo de Verificação de Comunicações e Comparecimento aos Autos (peça 9) . 
Revelia do Responsável
18.	Transcorrido o prazo regimental fixado e mantendo-se inerte o aludido responsável, impõe-se que seja considerado revel, dando-se prosseguimento ao processo, de acordo com o art. 12, § 3º, da Lei 8.443/1992.
19.	Ao não apresentar alegações de defesa, o responsável absteve-se de exercer o direito ao contraditório e à ampla defesa, princípios insculpidos na Constituição Federal, bem como deixou de produzir provas da regular aplicação dos recursos sob suas responsabilidades.
20.	Conforme assentado na jurisprudência deste TCU, em sede de processos de contas, a configuração da revelia não gera presunção de veracidade das irregularidades atribuídas aos responsáveis revéis, sendo indispensável ao julgamento pela irregularidade das contas a presença de prova suficiente dos fatos e condutas contrários à lei (Acórdão 4704/2014-TCU-Primeira Câmara – Rel. Min. Bruno Dantas, 2369/2013 – TCU – Primeira Câmara – Rel. Min. Benjamin Zymler, 2070/2015 – TCU – Plenário – Rel. Min. Vital do Rêgo, dentre muitos outros) .
21.	Nesse sentido, verifica-se que estão adequadamente caracterizados e lastreados em evidências os ilícitos praticados, conforme indicado na Nota Técnica de Reanálise 1146/2013. 
21.1.	De acordo com essa Nota Técnica, o próprio convenente informou a não execução dos itens Anúncio em TV, Inserções em Rádio, Material Promocional (Cartaz) e Banheiros Químicos.
21.2.	No tocante às despesas relativas à Realização do Evento; Apresentações artísticas musicais, e Itens de Infraestrutura (Iluminação, Sonorização e Fechamento de metalão) o convenente enviou fotografias que o Ministério do Turismo entendeu que não eram suficientes para comprovar a efetiva realização do evento.
21.3.	Quanto às declarações exigidas do Convenente (realização do evento, exibição de vídeo institucional, e gratuidade ou não do evento) o Ministério do Turismo não levou em consideração as declarações apresentadas visto que se tratavam de cópias. 
22.	Dessa forma, não tendo sido contestadas as imputações veiculadas na citação efetivada, permanecem caracterizadas as irregularidades apontadas nas conclusões das Notas Técnicas emitidas pelo Ministério do Turismo, no Relatório Completo do Tomador de Contas Especial e na instrução inicial lançada por esta Unidade Técnica.
Responsabilização pelo Dano
23.	Ao não apresentar sua defesa, o gestor deixou de produzir prova da regular aplicação dos recursos sob sua responsabilidade, em afronta as normas que impõem aos gestores públicos a obrigação legal de, sempre que demandados pelos órgãos de controle, apresentar os documentos que demonstrem a correta utilização das verbas públicas, a exemplo do contido no art. 93 do Decreto-Lei 200/67: “Quem quer que utilize dinheiros públicos terá de justificar seu bom e regular emprego na conformidade das leis, regulamentos e normas emanadas das autoridades administrativas competentes.”
24.	A jurisprudência deste Tribunal é pacífica no sentido de que compete ao gestor o ônus de provar a aplicação regular dos recursos que lhe foram confiados, por força do disposto no art. 70, parágrafo único, da Constituição Federal, bem como do art. 93 do Decreto-Lei 200/1967 c/c o art. 66 do Decreto 93.872/1986 (v. Acórdão 4869/2010-TCU-Primeira Câmara – Relator Ministro Marcos Bemquerer, 2.665/2009 – Plenário – Relator André Luís de Carvalho, entre outros) .
Individualização das Condutas e Culpabilidade
25.	Em se tratando de processo em que a parte interessada não se manifestou acerca das irregularidades imputadas, não há elementos para que se possa efetivamente aferir e reconhecer a ocorrência de boa-fé na conduta do responsável, podendo este Tribunal, desde logo, proferir o julgamento de mérito pela irregularidade das contas, conforme combinação dos §§ 2º e 6º do art. 202 do Regimento Interno do TCU.
26.	Esse entendimento está amparado nos Acórdão 133/2015-TCU-Primeira Câmara (Rel. Min. Bruno Dantas) , 2455/2015-1ª Câmara (Rel. Min. Bruno Dantas) , 3604/2015-1ª Câmara (Rel. Min. Bruno Dantas) , 5070/2015-2ª Câmara (Rel. Ministro Substituto André de Carvalho) e 2424/2015-Plenário Rel. Min Benjamin Zymler) .
27.	É razoável afirmar que era possível ao responsável ter consciência da ilicitude dos atos que praticou, sendo-lhe exigível conduta diversa, no sentido de comprovar a realização das despesas com recursos do Ministério do Turismo.
28.	Assim, devem as presentes contas serem julgadas irregulares, com a condenação em débito e aplicação de multa ao responsável, com remessa de cópia dos elementos pertinentes ao Ministério Público da União, atendendo, assim, ao disposto no art. 16, § 3º, da Lei 8.443/1992 c/c o art. 209, § 7º, do Regimento Interno/TCU.
Ocorrência da Prescrição da Pretensão Punitiva
29.	Observa-se não ter ocorrido a prescrição da pretensão punitiva por parte do TCU que, nos termos do entendimento firmado no Acórdão 1441/2016-TCU-Plenário (Rel. Ministro Augusto Nardes) , subordina-se ao prazo geral de prescrição indicado no art. 205 do Código Civil, qual seja, dez anos contados a partir da data de ocorrência da irregularidade sancionada, nos termos do art. 189 do Código Civil.
30.	Embora as irregularidades discutidas nesta TCE tenham ocorrido em fevereiro de 2009, portanto há mais de 10 anos do presente momento, houve a interrupção da prescrição à data de 21/12/2018, na qual o relator deste processo , Ministro José Múcio determinou a citação do responsável (peça 5) 
31.	Diante do exposto, ropõe-se a aplicação da multa prevista no art. 57 da Lei 8.443/1992, visto não ter ocorrido a prescrição da pretensão punitiva.
CONCLUSÃO
32.	Diante da revelia da Sr. Yuri Alexey Vieira Bastos Jorge (CPF XXX.824.921-XX) , e inexistindo nos autos elementos que permitam concluir pela ocorrência de boa-fé ou de outros excludentes de culpabilidade em sua conduta, propõe-se que suas contas sejam julgadas irregulares e que o responsável seja condenado em débito, com a aplicação da multa prevista no art. 57 da Lei 8.443/1992.
INFORMAÇÕES ADICIONAIS
33.	Informa-se que na presente data não foram encontrados débitos imputáveis ao responsável em outros processos em tramitação no Tribunal.
PROPOSTA DE ENCAMINHAMENTO
34.	Diante do exposto, submetem-se os autos à consideração superior, propondo:
	a) considerar revel, para todos os efeitos, o Sr. Yuri Alexey Vieira Bastos Jorge (CPF XXX.824.921-XX) , dando-se prosseguimento ao processo, nos termos do art. 12, § 3º, da Lei 8.443/1992 c/c o art. 202, § 8º, do RI/TCU;
	b) com fundamento nos arts. 1º, inciso I, 16, inciso III, alíneas ‘b’ e ‘c’, da Lei 8.443/1992 c/c os arts. 19, caput, e 23, inciso III, da mesma lei, e com arts. 1º, inciso I, 209, incisos II e III, 210 e 214, inciso III, do Regimento Interno do TCU, que sejam julgadas irregulares as contas do Sr. Yuri Alexey Vieira Bastos Jorge (CPF XXX.824.921-XX) , condenando-o ao pagamento das quantias a seguir especificadas, com a fixação do prazo de quinze dias, a contar da notificação, para comprovar, perante este Tribunal (art. 214, inciso III, alínea ‘a’, do Regimento Interno) , o recolhimento da dívida aos cofres do Tesouro Nacional, atualizadas monetariamente e acrescidas dos juros de mora, calculados a partir das datas discriminadas até a data do recolhimento, e com o abatimento de valores acaso já satisfeitos, na forma prevista na legislação em vigor;
	VALOR ORIGINAL (R$) 
	DATA DA OCORRÊNCIA

	269.730,00 
	9/6/2009

	c) aplicar ao Sr. Yuri Alexey Vieira Bastos Jorge (CPF XXX.824.921-XX) , a multa prevista no art. 57 da Lei 8.443/1992 c/c o art. 267 do Regimento Interno, com a fixação do prazo de quinze dias, a contar da notificação, para comprovar, perante este Tribunal (art. 214, inciso III, alínea ‘a’, do Regimento Interno) , o recolhimento da dívida aos cofres do Tesouro Nacional, atualizada monetariamente desde a data do acórdão que vier a ser proferido até a do efetivo recolhimento, se for paga após o vencimento, na forma da legislação em vigor;	
	d) autorizar, desde logo, nos termos do art. 28, inciso II, da Lei 8.443/1992 c/c o art. 219, inciso II, do RI/TCU, a cobrança judicial das dívidas caso não atendidas as notificações;
	e) autorizar, desde logo, com fundamento no art. 26, da Lei 8.443/1992 c/c o art. 217, do Regimento Interno do TCU, caso seja do interesse do Sr. Yuri Alexey Vieira Bastos Jorge (CPF XXX.824.921-XX) , o parcelamento da dívida em até 36 parcelas, incidindo, sobre cada uma, os encargos legais devidos, sem prejuízo de alertá-lo de que, caso opte por essa forma de pagamento, a falta de comprovação do recolhimento de qualquer parcela implicará o vencimento antecipado do saldo devedor, nos termos do art. 26, parágrafo único, e 59, da Lei 8.443/1992 c/c o art. 217, § 2º, do Regimento Interno do TCU;
	f) encaminhar cópia da deliberação que vier a ser proferida, bem como do relatório e do voto que a fundamentarem, ao Procurador-Chefe da Procuradoria da República em Mato Grosso, nos termos do § 3º do art. 16 da Lei 8.443/1992 c/c o § 7º do art. 209 do Regimento Interno do TCU, para adoção das medidas cabíveis; e comunicar-lhe que o relatório e o voto que a fundamentarem podem ser acessados por meio do endereço eletrônico www.tcu.gov.br/acordaos e que, caso haja interesse, o Tribunal pode enviar-lhe cópia desses documentos sem qualquer custo.”
PARECER DO MINISTÉRIO PÚBLICO JUNTO AO TCU
	O Ministério Público junto ao Tribunal, representado pelo Subprocurador-Geral Paulo Soares Bugarin, manifestou anuência com a proposta da unidade técnica, conforme o Parecer à peça 15, a seguir transcrito.
“Caracterizada a revelia do responsável, após regular citação pela via postal (peças 10 e 11) , impõe-se o prosseguimento ao processo, para todos os efeitos, conforme prevê o art. 12, § 3º, da Lei nº 8.443/92.
	Desse modo, ante a inexistência de elementos capazes de comprovar a boa e regular aplicação dos recursos, este representante do Ministério Público de Contas manifesta-se de acordo com a proposta formulada pela unidade técnica (peça 12) . Observo, contudo, a necessidade de efetuar a retificação do montante de recursos a serem ressarcidos pelo responsável, porquanto deve-se abater do valor do débito o valor de R$ 33.462,65, recolhido aos cofres federais pelo convenente em 22/10/2009, conforme comprovantes acostados à peça 1, p. 209-210.”
É o Relatório.

não há

Subprocurador-Geral Paulo Soares Bugarin.

TOMADA DE CONTAS ESPECIAL. CITAÇÃO. REVELIA. DÉBITO. MULTA. CIÊNCIA AOS INTERESSADOS.

TOMADA DE CONTAS ESPECIAL (TCE)

Secretaria de Controle Externo de Tomada de Contas Especial (SecexTCE).

Inicialmente, registro que atuo nos presentes autos por força do art. 152 do Regimento Interno do TCU.
2.	Trata-se de tomada de contas especial instaurada pelo Ministério do Turismo, em desfavor do Sr. Yuri Alexey Vieira Bastos Jorge, titular da Secretaria de Estado de Desenvolvimento do Turismo – SEDTUR de Mato Grosso, em razão da impugnação total das despesas realizadas quanto aos recursos repassados por força do Convênio 1567/2008 (Siconv 702147/2008) , que teve por objeto a realização do evento “Cáceres Folia 2009”.
3.	Para a execução do objeto foram previstos R$ 299.700,00, dos quais R$ 269.730,00 foram repassados pelo concedente e R$ 29.970,00 corresponderam à contrapartida do convenente (peça 1, p. 26) .
4.	Cumpre registrar que embora as irregularidades discutidas nesta TCE tenham ocorrido em fevereiro de 2009, portanto há mais de 10 anos do presente momento, houve a interrupção da prescrição em 21/12/2018, quando o então relator deste processo, Ministro José Múcio Monteiro, determinou a citação do responsável (peça 5) , e conforme o entendimento firmado por meio do Acórdão 1441/2016-TCU-Plenário (Relator: Ministro Benjamin Zymler; Redator: Ministro Walton Alencar Rodrigues) .
5. 	Regularmente citado (peças 8 e 9) , o responsável deixou transcorrer in albis o prazo concedido, ou seja, não apresentou suas alegações de defesa, tampouco suas razões de justificativa, nem efetuou o recolhimento do débito. Dessa forma, deve ser declarada a sua revelia, dando-se prosseguimento ao processo, de acordo com o art. 12, § 3º, da Lei 8.443/1992.
6. 	Por consequência, devem ser julgadas irregulares as contas do Sr. Yuri Alexey Vieira Bastos Jorge, titular da Secretaria de Estado de Desenvolvimento do Turismo – SEDTUR de Mato Grosso à época dos fatos, condenando-o em débito e aplicando-lhe a multa prevista no art. 57 da Lei 8.443/1992.
7. 	Por fim, conforme observado pelo MP/TCU, é necessário efetuar a retificação do montante de recursos a serem ressarcidos pelo responsável, porquanto deve ser abatido do débito o valor de R$ 33.462,65, recolhido aos cofres federais pelo convenente em 22/10/2009, conforme comprovantes acostados à peça 1, p. 209-210.
8.	Ante o exposto, voto por que seja adotada a minuta de acórdão que ora submeto à apreciação deste Colegiado.
TCU, Sala das Sessões Ministro Luciano Brandão Alves de Souza, em 24 de setembro de 2019.
RAIMUNDO CARREIRO 
Relator